臺灣嘉義地方法院刑事判決
110年度金訴字第265號
公  訴  人  臺灣嘉義地方檢察署檢察官
被      告  郭杰宜



上列被告因加重詐欺等案件，經檢察官提起公訴（110年度偵字
第8637號），被告於準備程序中就被訴事實為有罪之陳述，經本
院合議庭裁定由受命法官獨任進行簡式審判程序，判決如下：
    主  文
郭杰宜三人以上共同犯詐欺取財罪，處有期徒刑壹年壹月。
    犯 罪 事 實
一、郭杰宜可預見提供金融機構帳戶與他人使用，並自帳戶提領
    來路不明之款項，依一般社會生活之通常經驗，其將成為詐
    欺集團中負責提領詐欺所得現金之人即車手，所提供之帳戶
    將成為詐騙集團之犯罪工具，而其提領款項後再繳交身分不
    詳之他人，即會製造金流斷點，致無從追查詐欺犯罪所得之
    去向然為獲取報酬，竟仍基於縱上述事實發生仍不違背其本
    意之三人以上共同詐欺取財，及隱匿特定犯罪所得去向之洗
    錢不確定故意，與真實姓名不詳，綽號「強哥」及所屬其他
    真實姓名不詳之成年詐欺集團成員，意圖為自己不法之所有
    ，共同基於三人以上詐欺取財及洗錢之犯意聯絡，由「強哥
    」提供行動電話1支給郭杰宜做為工作機使用，再由郭杰宜
    於民國108年8月22日，向不知情之友人林○○（業經檢察官為
    不起訴處分確定）商借金融帳戶，林○○遂提供其於中國信託
    商業銀行（下稱中國信託）桃園分行所申設，帳號00000000
    0000號帳戶（下稱林○○中國信託帳戶）給郭杰宜，郭杰宜即
    將上開帳號提供給「強哥」。
二、「強哥」及其所屬之詐欺集團成員取得林○○中國信託帳戶後
    ，先於109年8月25日前某日，以臉書社群網站及LINE通訊軟
    體與馮○○聯絡，佯稱為「朱偉」，來自香港，現於澳門新濠
    娛樂股份有限公司任職，因其副總提供網站彩票號碼，然其
    身為員工不方便下注，請馮○○協助下注，保證中獎，並提供
    下注網址給馮○○，但要求馮○○下注前需先支付新臺幣（下同
    ）3萬元作為下注金云云，使馮○○陷於錯誤，依詐欺集團成
    員指示，於109年8月25日15時22分許匯款3萬元至詐欺集團
    指定之林○○中國信託帳戶內，「強哥」再以行動電話Telegr
    am通訊軟體指示郭杰宜，郭杰宜即偕同林○○於同日15時44分
    許，前往址設臺中市○區○○○道0段000號之中國信託科博館分
    行，由林○○臨櫃提領21萬8,000元（其中18萬8,000元為曾于
    紋所匯，郭杰宜被訴共同詐騙曾于紋部分，業經本院以110
    年度金訴字第95號判處1年4月確定）後，於同日將上開提領
    款項交付予郭杰宜，郭杰宜再將上開提領款項交付「強哥」
    所指定之詐欺集團之不詳成年男性成員，隱匿上開款項之去
    向。
三、案經馮○○訴由嘉義縣警察局水上分局報告臺灣嘉義地方檢察
    署檢察官偵查起訴。
    理  由
一、本件係經被告郭杰宜於準備程序當庭表示認罪，而經本院裁
    定以簡式審判程序加以審理，則依據刑事訴訟法第273條之2
    、同法第159條第2項之規定，不適用傳聞法則有關限制證據
    能力之相關規定，合先敘明。
二、上揭犯罪事實，業據被告於警詢、本院準備程序及審理時坦
    承不諱（110年度金訴字第265號卷，下稱金訴卷，第105-10
    8、157、223、233-239頁），並經證人林○○於警詢及偵訊時
    、告訴人馮○○於警詢時證述明確（見嘉水警偵字第11000131
    05號卷，下稱警卷，第11-17、20-21頁；金訴卷第92-96、1
    02-104、115-118頁），復有內政部警政署反詐騙諮詢專線
    紀錄表、受理詐騙帳戶通報警示簡便格式表、金融機構聯防
    機制通報單、網路銀行交易明細、LINE對話紀錄、證人林○○
    中國信託帳戶基本資料及交易明細各1份在卷可參（見警卷
    第23-36頁），足認被告所為之任意性自白，核與事實相符
    ，本件事證明確，被告犯行堪予認定。
三、論罪科刑：
(一)核被告所為，係犯刑法第339條之4第1項第2款之三人以上共
    同詐欺取財罪，及違反洗錢防制法第2條第2款之規定，而犯
    同法第14條第1項之洗錢罪。
  1.被告與「強哥」及其所屬其他真實姓名不詳之成年詐欺集團
    成員就本件犯行，彼此間具犯意聯絡及行為分擔，均為共同
    正犯。
  2.被告利用不知情之證人林○○為本件犯行，為間接正犯。
  3.被告以一行為犯三人以上共同詐欺取財罪及洗錢罪，為想像
    競合犯，應依刑法第55條之規定，從一重之三人以上共同犯
    詐欺取財罪處斷。
(二)洗錢防制法第16條第2項規定：「犯前2條之罪，在偵查或審
    判中自白者，減輕其刑」；而犯組織犯罪防制條例犯第3條
    之罪，於偵查及審判中均自白者，減輕其刑，同條例第8條
    第2項亦有明文規定。又想像競合犯之處斷刑，本質上係「
    刑之合併」。其所謂從一重處斷，乃將想像競合犯組成之評
    價上數罪，合併為科刑一罪，其所對應之刑罰，亦合併其評
    價上數罪之數法定刑，而為一個處斷刑。易言之，想像競合
    犯侵害數法益者皆成立犯罪，論罪時必須輕、重罪併舉論述
    ，同時宣告所犯各罪名，包括各罪有無加重、減免其刑之情
    形，亦應說明論列，量刑時併衡酌輕罪部分量刑事由，評價
    始為充足，然後依刑法第55條前段規定「從一重處斷」，非
    謂對於其餘各罪可置而不論。因此，法院決定處斷刑時，雖
    以其中最重罪名之法定刑，做為裁量之準據，惟於裁量其輕
    重時，仍應將輕罪合併評價在內（最高法院108年度台上字
    第4405、4408號判決意旨）。被告於本院審理時，自白洗錢
    犯行，依上開規定原應減輕其刑，惟被告所犯之洗錢罪，屬
    想像競合犯其中之輕罪，其就本案係從一重論以三人以上共
    同犯詐欺取財罪，就其想像競合輕罪得減刑部分，依上開說
    明，即應於本院依刑法57條量刑時一併衡酌該部分減輕其刑
    事由。
(三)爰審酌被告不思正途獲取財物，與「強哥」及其所屬之詐欺
    集團成員共同為本件犯罪之犯罪手段及分工，告訴人所受之
    損害，被告於本院審理時坦承犯行，態度尚可，然未賠償告
    訴人所受之損害，亦未與告訴人達成和解，暨被告自陳大學
    畢業之智識程度、未婚，從事粗工、臨時工等工作，與父母
    、弟弟、妹妹同住等一切情狀，量處如主文所示之刑。
四、被告為本件犯行所使用之行動電話1支，並未扣案，然被告
    於本院準備程序時表示該行動電話係「強哥」所提供，之後
    已歸還「強哥」（見金訴卷第223頁），又無證據證明該行
    動電話為被告所有，爰不另為沒收或追徵價額之諭知。
據上論斷，應依刑事訴訟法第273條之1第1項、第299條第1項前
段，洗錢防制法第2條、第14條第1項，刑法第11條前段、第28條
、第339條之4第1項第2款、第55條，刑法施行法第1條之1第1項
，判決如主文。
本案經檢察官邱朝智提起公訴，檢察官劉達鴻到庭執行職務。
中　　華　　民　　國　　111 　年　　1 　　月　　19　　日
                      刑事第一庭  法　官　吳育汝
以上正本證明與原本無異。
如不服本判決應於收受判決後20日內向本院提出上訴書狀，並應
敘述具體理由；其未敘述上訴理由者，應於上訴期間屆滿後20日
內向本院補提理由書（均須按他造當事人之人數附繕本）「切勿
逕送上級法院」。告訴人或被害人如對於本判決不服者，應具備
理由請求檢察官上訴，其上訴期間之計算係以檢察官收受判決正
本之日期為準。　　　　　　　　　
中　　華　　民　　國　　111 　年　　1 　　月　　19　　日
                                  書記官  蘇春榕
附錄論罪科刑法條：
中華民國刑法第339條之4：
犯第339條詐欺罪而有下列情形之一者，處1年以上7年以下有期
徒刑，得併科1百萬元以下罰金：
一、冒用政府機關或公務員名義犯之。
二、三人以上共同犯之。
三、以廣播電視、電子通訊、網際網路或其他媒體等傳播工具，
    對公眾散布而犯之。
前項之未遂犯罰之。
洗錢防制法第2條：
本法所稱洗錢，指下列行為：
一、意圖掩飾或隱匿特定犯罪所得來源，或使他人逃避刑事追訴
    ，而移轉或變更特定犯罪所得。
二、掩飾或隱匿特定犯罪所得之本質、來源、去向、所在、所有
    權、處分權或其他權益者。
三、收受、持有或使用他人之特定犯罪所得。
洗錢防制法第14條：
有第二條各款所列洗錢行為者，處7年以下有期徒刑，併科新臺
幣5百萬元以下罰金。
前項之未遂犯罰之。
前二項情形，不得科以超過其特定犯罪所定最重本刑之刑。